【裁判字號】    99,易,437
【裁判日期】    990804
【裁判案由】    竊盜
【裁判全文】
臺灣雲林地方法院刑事判決               99年度易字第437號
公  訴  人  臺灣雲林地方法院檢察署檢察官
被      告  甲○○
上列被告因竊盜案件，經檢察官提起公訴（99年度偵字第3417號）
，被告於準備程序期日就被訴事實為有罪陳述，本院進行簡式審
判程序，並判決如下：
    主  文
甲○○攜帶兇器踰越牆垣及安全設備竊盜，未遂，累犯，處有期
徒刑肆月，如易科罰金，以新臺幣壹仟元折算壹日。扣案老虎鉗
壹支及探照燈壹個，均沒收。
    事  實
一、甲○○前因加重竊盜及普通竊盜案件，經臺灣雲林地方法院
    分別以98年易字第368 號、98年易字第385 號判處有期徒刑
    7 月、6 月確定，經接續執行，於民國99年6 月2 日執行完
    畢。詎其仍不知悔改，復基於意圖為自己不法所有之接續犯
    意，於99年7 月11日凌晨1 時45分許，持探照燈1 個與客觀
    上足為兇器之老虎鉗1 支，侵入雲林縣二崙鄉永定村238 號
    永定國小，由教室後面樓梯走上二樓，踰越牆垣並攀爬圖書
    館上方之窗戶，同時觸動保全系統，進入該國小二樓圖書館
    及教室內搜尋財物而未果，遂又下至一樓，欲持老虎鉗準備
    破壞一樓B104、B105教室門鎖竊取財物時，因其先前觸動保
    全系統，為到場查看之保全警衛當場查獲而未得逞，並扣得
    老虎鉗1 支及探照燈1 個。
二、案經雲林縣警察局西螺分局報告臺灣雲林地方法院檢察署檢
    察官偵查起訴。
    理  由
一、本件被告所犯為死刑、無期徒刑、最輕本刑為三年以上有期
    徒刑以外之罪，亦非屬高等法院管轄之第一審案件，其於準
    備程序進行中，先就被訴事實為有罪之陳述，經法官告知簡
    式審判程序之旨，並聽取公訴檢察官之意見後，依刑事訴訟
    法第273 條之1 第1 項、第273 條之2 等規定，裁定進行簡
    式審判程序，且不受同法第159 條第1 項、第161 條之2 、
    第161 條之3 、第163 條之1 及第164 條至第170 條所規定
    證據能力認定及調查方式之限制，合先敘明。
二、訊據被告甲○○對於上開犯罪事實於本院審理時供認不諱，
    核與永定國小學校工友曾建裕於警詢中之陳述（警卷第4 頁
    至第5 頁）情節大致相符，並有竊盜案件現場圖1 張、現場
    照片10張（警卷第8 頁至第13頁）在卷可機，與扣案老虎鉗
    1 支及探照燈1 個可為佐證，足認被告上開自白與事實相符
    ，而得採信。是本件事證明確，被告之犯行堪以認定，應依
    法論科。
三、論罪科刑：
  (一)按攜帶兇器加重竊盜罪所謂之兇器，其種類並無限制，凡客
    觀上足對人之生命、身體、安全構成威脅，具有危險性之兇
    器均屬之，且祇須行竊時攜帶此種具有危險性之兇器為已足
    ，並不以攜帶之初有行兇之意圖為必要，最高法院79年臺上
    字第5253號著有判例可資參照。是被告行竊時攜帶老虎鉗1
    支，屬質地堅硬之物，若上開物品如持以攻擊或抵抗，確足
    以對人之身體、生命構成威脅，客觀上具有危險性，應屬兇
    器無疑；又攜至現場種具有危險性之兇器，並不以攜帶之初
    有行兇之意圖為必要，規定意旨主要即著眼於對人之生命、
    身體、安全所構成之威脅，是被告上開行為，仍應構成攜帶
    兇器加重竊盜罪。次按刑法第321 條第1 項第2 款所謂安全
    設備，係指依社會通常觀念足認為防盜之設備而言，最高法
    院25年上字第4168號、45年台上字第1443號判例亦可參照。
    是被告以攀爬永定國小二樓圖書館上方之窗戶（連接有保全
    系統）之行為，依社會通常觀念，應認為已屬踰越防盜之安
    全設備。
  (二)又按刑法上之未遂犯，固必須已著手於犯罪行為之實行而不
    遂，始能成立，此在刑法第25條第1 項規定甚明。惟刑法竊
    盜罪所保護之法益乃個人對其所管領動產之支配力，是於決
    定竊盜行為著手時點之際，即應考慮具體財產持有人之支配
    力是否已有被侵害之直接或現實危險性，若行為人已開始有
    搜尋、物色財物、或為物色財物而接近財物之動作，即應認
    已著手於竊盜之行為。故本件被告已進入永定國小二樓圖書
    館及教室內搜尋財物，因無所獲而未果，又接續欲破壞一樓
    教室門鎖侵入竊取財物，然因遭發現而未得逞，均已著手竊
    盜犯行之實行。是核被告所為，係犯刑法第321 條第2 項、
    第1 項第2 款、第3 款之攜帶兇器踰越牆垣及安全設備竊盜
    未遂罪。檢察官認為被告已持用老虎鉗破壞一樓B104、B105
    教室門鎖一節，容有誤會；又起訴書未論及被告上開犯行同
    時涉犯刑法第321 條第1 項第3 款之規定，經本院併予告知
    被告，而依法適用，均附此敘明。
  (三)被告攜帶老虎鉗1 支及探照燈1 個，於緊密之時間內，於同
    一地點永定國小內之二樓圖書館、教室及一樓教室，先後行
    竊未遂，顯係基於同一竊盜之接續犯意所為，堪認各行為之
    獨立性極為薄弱，依一般社會客觀觀念，難以強行分開，在
    法律上評價應為數個舉動之接續施行，應屬接續犯，而以一
    加重竊盜未遂罪論。
  (四)又被告有前述犯罪事實欄所記載之前科紀錄，此亦有臺灣高
    等法院被告前案紀錄表1 份附卷足憑，故被告於受有期徒刑
    執行完畢後，5 年內故意再犯本件有期徒刑以上之罪，依刑
    法第47條第1 項規定，為累犯，應依法加重其刑。
  (五)又被告犯加重竊盜罪而不遂，應依刑法第25條第2 項之規定
    ，按既遂之刑減輕之，並依法先加而後減。
  (六)爰審酌被告事實欄所載之前科紀錄，有臺灣高等法院被告前
    案紀錄表1 份在卷可參，素行難謂良好，又被告年紀青壯，
    不思以正當方式獲取財物，竟因無業貪圖小利，而翻越圍牆
    、窗戶至永定國小二樓圖書館及教室內竊取財物，惟無所獲
    而未得逞，再度持用老虎鉗1 支欲著手破壞一樓教室門鎖時
    ，為人及時發現亦未得逞，並不足取，然考量被告犯後坦承
    犯行，態度良好及其犯罪動機、目的、手段與所生損害等一
    切情狀，量處如主文所示之刑，並諭知如易科罰金之折算標
    準。檢察官具體求處有期徒刑1 年，本院審酌上開各情，認
    為尚屬過重，併此敘明。
  (七)另公訴意旨認被告多次竊盜，具有犯竊盜罪之習慣，而聲請
    諭知令被告於刑之執行前令入勞動場所強制工作，以資矯正
    。惟按我國現行刑法採刑罰與保安處分雙軌制，係在維持行
    為責任之刑罰原則下，為協助行為人再社會化之功能，以及
    改善行為人潛在之危險性格，期能達成根治犯罪原因、預防
    犯罪之特別目的。是保安處分中之強制工作，旨在對嚴重職
    業性犯罪及欠缺正確工作觀念或無正常工作因而犯罪者，強
    制其從事勞動，學習一技之長及正確之謀生觀念，使其日後
    重返社會，能適應社會生活。竊盜犯贓物犯保安處分條例第
    3 條第1 項規定，即係本於保安處分應受比例原則之規範，
    使保安處分之宣告，與行為人所為行為之嚴重性、行為人所
    表現之危險性及對於行為人未來行為之期待性相當之意旨而
    制定，而由法院視行為人之危險性格，決定應否令入勞動處
    所強制工作，以達預防之目的，此有最高法院91年度臺上字
    第4625號刑事判決意旨參照。本件被告95年、98年雖各有1
    次竊盜犯行，尚難據此認為被告已有犯罪之習慣，又所犯本
    件竊盜犯行，情節並非重大，亦未獲得任何財物，本院參酌
    比例原則中之必要性原則及罪刑相當性原則後，認前開諭知
    上開有期徒刑之刑罰，已足收懲戒警惕之效，尚無令被告入
    勞動場所強制工作之必要。
  (八)又被告供稱扣案老虎鉗1 支及探照燈1 個為其所有，均由被
    告攜至行竊之現場，被告有以探照燈照射現場，方便行竊，
    並持用老虎鉗1 支欲著手破壞一樓教室門鎖，故爰依刑法第
    38條第1 項第2 款沒收之。
四、據上論斷，應依刑事訴訟法第273 條之1 第1 項、第299 條
    第1 項前段，刑法第321 條第2 項、第1 項第2 款、第3 款
    、第25條第2 項、第47條第1 項、第41條第1 項前段、第38
    條第1 項第2 款，刑法施行法第1 條之1 ，判決如主文。
本案經檢察官陳詠薇到庭執行職務。
中    華    民    國    99    年    8     月    4     日
                  刑事第三庭    法  官  蕭雅毓
以上正本證明與原本無異。
如不服本判決應於收受判決後10日內向本院提出上訴書狀，並應
敘述具體理由；其未敘述上訴理由者，應於上訴期間屆滿後20日
內向本院補提理由書（均須按他造當事人之人數附繕本）。「切
勿逕送上級法院」。
                                書記官  鍾宜津
中    華    民    國    99    年    8     月    4     日
附錄本案論罪科刑法條全文：
中華民國刑法第321條（加重竊盜罪）
犯竊盜罪而有左列情形之一者，處 6 月以上、 5 年以下有期徒
刑：
一、於夜間侵入住宅或有人居住之建築物、船艦或隱匿其內而犯
    之者。
二、毀越門扇、牆垣或其他安全設備而犯之者。
三、攜帶兇器而犯之者。
四、結夥三人以上而犯之者。
五、乘火災、水災或其他災害之際而犯之者。
六、在車站或埠頭而犯之者。
前項之未遂犯罰之。

司法院資訊處製作；財團法人民間司法改革基金會備份。
